【裁判字號】    99,家聲,116
【裁判日期】    990511
【裁判案由】    變更子女姓氏
【裁判全文】
臺灣板橋地方法院民事裁定             99年度家聲字第116號
聲  請  人  乙○○
關  係  人  甲○○
上列當事人請求變更子女姓氏事件，本院裁定如下：
    主    文
宣告聲請人之子吳澤楷、吳澤陞之姓氏變更從母姓之「陳」姓。
聲請程序費用由聲請人負擔。
    理    由
一、按有下列各款情形之一，且有事實足認子女之姓氏對其有不
    利之影響時，父母之一方或子女得請求法院宣告變更子女之
    姓氏為父姓或母姓：（一）父母離婚者。（二）父母之一方
    或雙方死亡者。（三）父母之一方或雙方生死不明滿三年者
    。（四）父母之一方曾有或現有未盡扶養義務滿二年者，民
    法第1059條第5 項有明文規定。姓氏屬姓名權而為人格權之
    一部分，具有社會人格之可辨識性，與身分安定及交易安全
    有關外，姓氏尚具有家族制度之表徵，故賦予父母之選擇權
    ，惟因應情勢變更，倘有事實足認子女之姓氏對其有不利之
    影響時，父母之一方或子女自得請求法院宣告變更子女之姓
    氏為父姓或母姓。
二、本件聲請意旨略以：聲請人與關係人甲○○前經法院判決離
    婚，並將二人所生之子吳澤楷、吳澤陞判由其母親即聲請人
    監護，此後子女吳澤楷、吳澤陞即隨母親即聲請人同住，並
    由聲請人獨自扶養照顧迄今，吳澤楷、吳澤陞之父親甲○○
    從未善盡為人父之責，既未給付子女扶養費，亦從未探視子
    女，因吳澤楷、吳澤陞自幼與其父家族親戚均無往來，為使
    吳澤楷、吳澤陞融入其母娘家之生活及取得家族認同，依法
    請求變更聲請人之子吳澤楷、吳澤陞之姓氏從母姓「陳」等
    語。
三、經查，聲請人所主張之上開事實，業據提出之戶籍謄本2 件
    為證，復經證人即聲請人之姐陳文娟到院證稱：「（問：聲
    請人兩個小孩是從小就沒有跟他們的父親聯絡嗎？）是，我
    確定的印象是老二幼稚園的時候就完全沒有聯繫了」、「（
    問：小孩子從父姓對他們有何不利益？）小孩子從來沒有跟
    父姓家族有聯絡，從父姓會讓小孩子認知上會有矛盾，因為
    他們從來沒有跟他們父親家族的人有聯繫」等語，堪信聲請
    人之主張為真實。本院審酌上情，認吳澤楷、吳澤陞自幼由
    聲請人獨自扶養照顧迄今，而關係人甲○○對於吳澤楷、吳
    澤陞長期未加以照料，致聲請人與其父姓之家族已失去一般
    社會生活聯結，足見吳澤楷、吳澤陞現有之姓氏已對其心理
    造成陰影，可認保留吳澤楷、吳澤陞現有之父親姓氏，對吳
    澤楷、吳澤陞實有不利影響，為使吳澤楷、吳澤陞能融入母
    親家族，並取得身份認同，本件聲請人請求變更其子吳澤楷
    、吳澤陞之姓氏從母姓「陳」，為有理由，爰准許變更姓氏
    如主文所示。
四、依非訟事件法第21條第2 項、民事訴訟法第78條裁定如主文
    。
中    華    民    國    99    年    5     月    11    日
                  家事法庭  法  官  古秋菊
上列正本證明與原本無異。
如不服本裁定應於送達後10日內向本院提出抗告狀，並應繳納抗
告費新台幣1,000 元。
中    華    民    國    99    年    5     月    11    日
                            書記官  林佩萱

司法院資訊處製作；財團法人民間司法改革基金會備份。
